Inventaris van het archief van het Algemeen Toezicht op het Wapen der Koninklijke Marechaussee; Inspectie der Koninklijke Marechaussee, (1815) 1841-1941 (1959)
Nationaal Archief, Den Haag
. In diens staf werd later ook de inspecteur der marechaussee opgenomen. Per 1 juli 1941 was vervolgens de "gevolmachtigde voor de reorganisatie van de Nederlandse politie" ten tonele verschenen, aan wie de competentie inzake personeel, uitrusting en comptabiliteit was voorbehouden. Daartegenover was aan de inspecteur-generaal, en in diens voetspoor de inspecteur der marechaussee, slechts de regeling van de dienstuitoefening gelaten. De mogelijkheden van de bezetter om Duitsgezind personeel in de organisatie, en met name de leidende functies, te plaatsen, waren daardoor aanzienlijk toegenomen.
TAAK
Gebaseerd op Van den Hoek, zie noot 1.
De taak van de marechaussee werd in 1815 omschreven in het Reglement op de policie, de discipline en den dienst der marechaussee. Dit reglement is tot 1940 in functie gebleven. Deze taak kan in twee hoofdonderdelen worden onderscheiden: de (civiele) rijkspolitiedienst en de militaire politiedienst. Daarbij werd de civiele (rijks)politiedienst uitgeoefend in de gebieden, waar de marechaussee was gestationeerd. De uitbreiding van de marechaussee over het gehele land en de oprichting van de Rijksveldwacht betekende feitelijk, dat er een lappendeken van (rijks)politiële competenties groeide, naast de gemeentelijke. Herhaalde studies om daarin verbetering te brengen, liepen allen op niets uit.
De rijkspolitiedienst werd in 1815 onderscheiden in gewone en buitengewone dienst. Tot de gewone dienst behoorden patrouilles, inwinnen van inlichtingen, opsporing en arrestatie van verdachten, beschermen van douanepersoneel belast met de uitvoering van dwangbevelen, opmaken van proces-verbaal van geconstateerde of vermoede misdrijven, surveillance van volksverzamelingen, kermissen e.d., uiteendrijven van gewapende oplopen, vervoer van gevangenen, bestrijding van landloperij enz. Artikel 11 van het reglement somde in 31 leden de gewone dienst op. Tot de buitengewone dienst werd gerekend het "verlenen van de sterke hand" op verzoek van daartoe bevoegde autoriteiten, tot handhaving van rust en orde, tot het ondersteunen van de uitvoering van wetten en verordeningen en bij de uitvoering van vonnissen. Vordering van buitengewone dienst diende schriftelijk te geschieden. De marechaussee verrichtte in het algemeen zijn dienst in uniform, maar uitzonderingen waren toegestaan. Oneigenlijk gebruik van "verdekt tenue" maakte al gauw scherpere regelgeving nodig.
De militaire politiedienst omvatte in vredestijd aanwezigheid bij inspecties van militie-commissarissen, toezicht op de opkomst van verlofgangers, geleide van troependoortocht, opsporing van deserteurs en niet-opgekomen verlofgangers, en bijstandverlening aan militaire autoriteiten ter uitvoering van hun bevelen. Het reglement verklaarde de officieren der marechaussee ondergeschikt aan de provinciale militaire commandanten, die derhalve de bevoegdheid hadden bevelen aan de marechaussee uit te vaardigen. Daarvan dienden zij echter terughoudend gebruik te maken, uitsluitend wanneer zij zonder de marechaussee de uitvoering van hun bevelen niet gedaan konden krijgen. Eenzelfde ambigue relatie bestond op de lagere niveaus tussen plaatselijke militaire commandanten en marechausseepersoneel. In oorlogstijd werd aan de marechaussee de militaire politietaak te velde opgedragen, zonder dat deze ten koste mocht gaan van de civiele taken.
Een bijzondere bepaling van het Reglement op de policie was de beperking van het aantal gehuwde marechaussees tot twee à drie per compagnie. In combinatie met het gegeven dat de dienstverbintenis voor onbepaalde tijd werd aangegaan en dat het verlaten van de dienst slechts mogelijk was door het stellen van een vervanger tot genoegen van de betrokken commandant, was hier een bron van voortdurende problemen geschapen. Een marechaussee met huwelijksplannen in wiens compagnie de gehuwdenlimiet reeds was bereikt, was aangewezen op een remplaçant of op een minder strikte toepassing van de gehuwden-limiet, dan wel moest zijn plannen opgeven of onvrijwillig ontslag uit de dienst uidokken. In weerwil van herhaalde aanpassing van de regels heeft dit probleem tot ver in de 20e eeuw bestaan.
Het Algemeen Reglement op de inwendige dienst van 1815 schreef voor, hoe de marechaussee in de uitoefening van haar taken te werk diende te gaan. Dit reglement is officieel tot 1914 van kracht geweest
Het werd op voorstel van de inspecteur KMar ingetrokken bij beschikking van de minister van Oorlog van 13 mei 1914 IIe afd. nr. 26. Zie inv.nr. 114, 1914/575.
. Reeds in 1815 werd door de minister van Justitie een opgave vastgesteld van 83 wetten en voorschriften, welke ter uitvoering (mede) aan de marechaussee waren opgedragen. Uiteraard is deze basisverzameling in de loop der tijd gewijzigd en aangevuld. In 1914 werd het Algemeen Reglement vervangen door een dynamische verzameling Dienstvoorschriften. Deze verzameling was reeds in 1904 aangelegd en sindsdien officieus in gebruik.
De administratie en comptabiliteit van het korps werden geregeld bij SB van 28 november 1814
Nummer onbekend, zie noot 3.
, dat werd opgevolgd door het reglement van administratie vastgesteld bij KB van 1 februari 1820 nr. 26. Dit reglement bleef van kracht totdat bij KB van 12 april 1918 nr. 52 een opvolger werd afgekondigd.
Pas na de oorlog werd de taak van de KMar ingrijpend gewijzigd. Bij besluit van de minister van Justitie van 1 augustus 1945 afd. Politie nr. 5 Kabinet werd bepaald dat de KMar, als militair politiekorps, tot taken zou hebben het verlenen van militaire bijstand aan de burgerlijke politie in geval van verstoring der openbare orde, verzorging van de grensbewaking, en de uitoefening van de militaire politiezorg in engere zin. Alleen in geval van bijstandsverlening zou het onder bevel van de minister van Justitie staan, overigens onder dat van de minister van Oorlog. Bij KB van 8 november 1945 Sb. F 250 werd het "Politiebesluit 1945" uitgevaardigd, waarin de burgerlijke politie werd onderscheiden in rijkspolitie en gemeentepolitie en de herziene taak van de KMar werd bevestigd. Daarmee was aan de civiele politietaak van de KMar een einde gekomen.
Geschiedenis van het archiefbeheer
Van het hierna beschreven archiefmateriaal van het Algemeen Toezicht op (1841-1909) resp. de Inspecteur van de KMar (1909-1942) is de correspondentie oorspronkelijk geordend volgens het bij Landmachtorganisaties gebruikelijke meervoudige agenda-stelsel. Daarbij werd per classificatierubriek (gewoon, geheim, enz.) agenda gehouden, desgewenst gesplitst naar ingekomen en uitgaande brieven. De in deze agenda's geregistreerde stukken werden opgelegd op het toegekende agendavolgnummer. Vermoedelijk reeds eigentijds zijn enkele onderwerpsbundels gevormd voor lopende zaken van lange duur, zoals de plannen voor uitbreiding van het wapen en herziening van reglementen. Ter onderscheiding van de marechaussee-aangelegenheden registreerde het bureau van de commandant der tweede cavaleriebrigade, naderhand de Inspecteur der Cavalerie, als belast met het Algemeen Toezicht, met de codes M, Mee g[eheim] en Rm
Tot en met 1856 werden de geheime stukken geregistreerd door een nummer plus classificatieaanduiding G of geh. Vanaf 1857 tot en met 1883 werden de ingekomen stukken "geheim" geregistreerd als voorheen, de uitgaande daarentegen met de "Littera"-signatuur (letter, later letter plus nummer). Deze laatste registratiewijze van geheime stukken was gebruikelijk bij het departement van Oorlog. Vanaf 1883 tot en met 1940 werd in de "geheime" agenda geheel volgens deze "departementale'' methode gewerkt. Vanaf 1912 ziet men tevens, dat in de "gewone" agenda op nummer geregistreerde stukken alsnog de classificatie "geheim" krijgen toegevoegd. Door het ontbreken van de agenda's "gewoon" van na 1870 ontbreekt een precies beeld, hoe de verhouding tussen deze twee "geheime" registratiewijzen lag.
.
In 1873 is het gewoon archief van het Algemeen Toezicht op de KMar over de periode 16 december 1841 tot 1 april 1860 overgedragen aan het ministerie van Oorlog. Volgens een in 1899 door het departement verstrekte opgave omvatte dat het "gewoon" (correspondentie)archief over het tijdvak 15 december 1841 tot 1 april 1860, met de daarbij behorende agenda's, de "registers periodieke stukken" 1841-1860, twee bundels resp. betreffende uitbreiding van het wapen en betreffende herziening van het reglement op de inwendige dienst, en het Politieblad 1852-1860. Deze opgave werd verstrekt op verzoek van de Inspecteur der Cavalerie belast met het Algemeen Toezicht, toen zijn medewerkers het archief wilden doorspitten op zoek naar nog van kracht zijnde voorschriften - een actie waarvan het resultaat zou leiden tot de bundel Dienstvoorschriften van 1904. Men bemerkte toen dat er "gaten" in het archief voorkwamen: het "gewoon" archief tot en met 1870 miste, het "geheim" archief was vanaf juni 1841 voorhanden
Inv.nr. 108, 1873/134 ingekomen en daarbij opgelegd 1899/114 ingekomen en 1899/94 uitgaand.
. Geen van beide partijen had het bij het rechte eind: op het bureau van het Algemeen Toezicht op de KMar berustte nog een (klein) gedeelte van het "gewoon" archief 1841-1860 alsmede de uitgegane stukken vanaf 1870 en (vermoedelijk: een deel der) ingekomene vanaf 1871. Bij het departement berustte, behalve het in 1873 overgedragene, van het "gewoon" archief de uitgaande stukken 1860-1870 en (een ander deel der) ingekomen stukken vanaf 1871 tot een niet gespecificeerde einddatum, maar het stond ten departemente bekend als "archief Spengler", naar de Inspecteur der Cavalerie over de jaren 1877-1880. Nog in 1899 werd het "archief Spengler" teruggebracht naar het bureau van het Algemeen Toezicht
Inv.nr. 107. De terugbrenging van het "archief Spengler" naar het Algemeen Toezicht omvatte, naar valt af te leiden, niet de bijbehorende agenda's. Aan het ten burele van het Toezicht berustende "geheim" archief ontbraken in 1899 de stukken van het jaar 1876.
.
Het archiefgedeelte dat in 1899 bij het ministerie van Oorlog was achtergebleven, ter grootte van 3 m', werd in 1905 overgedragen aan het Algemeen Rijksarchief als een onderdeel van de veel grotere zgn. "collectie Van Thielen", naar de ambtenaar die de meegeleverde lijsten had vervaardigd
Voor de overdracht zie Algemeen Rijksarchief, Tweede Afdeling, Archief van het Algemeen Rijksarchief 1800-1940 (nummer toegang 2.14.03, inv.nrs. 130 en 132, agendanrs. ingekomen 99 en 140, uitgegaan 28, 101, 132. In de Verslagen omtrent 's Rijks Oude Archieven (VROA) XXVIII/1905, Den Haag 1906, is de overdracht niet vermeld. De lijsten van Van Thielen worden bewaard in het bestand vervallen toegangen van de Tweede Afdeling van het ARA, onder nummer toegang 2.13.04.
. Een summiere toegang op de "collectie Van Thielen" kwam in 1948 gereed. Ook het archief KMar was daarin opgenomen
M.D. Lammerts, Inventaris van de collecties van het ministerie van Oorlog 1795-1844, Den Haag 1948 (gestencild), p. 92-93, nummer toegang 2.13.13.
.
Het resterende archief van het Algemeen Toezicht en later van de Inspecteur der KMar is, vermoedelijk in of kort na de tweede wereldoorlog, ter hand gesteld aan het Archief der Koninklijke Landmacht (Archief KL), aanvankelijk te Leiden, later te Den Haag gevestigd. Daar is het bewerkt volgens de vaste methodiek van deze dienst. Deze bestond uit schoning en inventarisatie. De schoning geschiedde volgens thans niet meer achterhaalbare criteria. De wijze van inventarisatie is elders
Algemeen Rijksarchief, Tweede Afdeling, Inventaris van archieven van Chefs van het wapen der Artillerie der Koninklijke Landmacht, 1814-1940, nummer toegang 2.13.61.
uitvoerig uiteengezet. Zij resulteerde in een moeizaam te hanteren formele toegang met een meervoudige gecodeerde nummering (A 1 enz., AA-1 enz., G 1 enz., GG 1 enz.). De ingekomen en uitgaande stukken, voorzover bewaard, werden onderwerpsgewijs gebundeld, meestal binnen één kalenderjaar, maar soms ook jaar-overschrijdend. Aan deze bundels werd als kenmerk meegegeven het jaar en agenderingsnummer van het oudste in de bundel voorkomende stuk. De bundels werden, op volgorde van jaar en bundel-nummer, nader ontsloten in een specificerende bijlage.
In deze toestand werd dit archiefgedeelte, met de bijbehorende toegang, bij processen-verbaal van 5 maart en 19 november 1956 door resp. de direkteur van de Krijgsgeschiedkundige Afdeling van de Generale Staf en de direkteur van het Archief KL overgedragen aan de Tweede Afdeling van het Algemeen Rijksarchief, i.c. het hulpdepot te Schaarsbergen. De omvang bedroeg 2,7 m'. Daar werd het geïntegreerd in een zeer omvangrijk conglomeraat "Landmachtarchieven" waarop een afzonderlijke summiere plaatsingslijst werd vervaardigd. Bij de ingebruikneming van het nieuwe Algemeen Rijksarchief in 1980 werd dit conglomeraat in zijn geheel overgebracht naar Den Haag. De door het Archief KL vervaardigde specificatie van bewaard gebleven correspondentie KMar werd in 1982 overgetypt en naast de plaatsingslijst "Landmachtarchieven" beschikbaar gesteld.
De verwerving van het archief
Overbrenging van een overheidsarchief
Inhoud en structuur van het archief
2.13
Aanwijzingen voor de gebruiker
Openbaarheidsbeperkingen
Volledig openbaar.
Materiële beperkingen
Aanvraaginstructie
Openbare archiefstukken kunnen online worden aangevraagd en gereserveerd. U kunt dit ook via de terminals in de studiezaal van het Nationaal Archief doen. Om te kunnen reserveren dient u de volgende stappen te volgen:
U maakt een profiel aan op www.gahetna.nl, en logt vervolgens in
Via de archiefinventaris (alleen de beschrijvingen met rode nummers) selecteert u het gewenste archiefstuk door op de knop 'Reserveren' te klikken
In het volgende scherm geeft u aan op welke dag u het archiefstuk wilt inzien
Indien u zich bevindt in de studiezaal en een tafelnummer heeft ontvangen kunt u dit nummer vermelden. Als u geen tafelnummer heeft kunt u tafelnummer 777 laten staan
Vervolgens bevestigt u uw reservering door deze te versturen.
Verwant materiaal
Beschikbaarheid van kopieën
Verwante archieven
Voor additioneel onderzoek kan worden verwezen naar de archieven van de ministeries van Oorlog
Van den Hoek, bijlage A, klaagt dat het archief van het ministerie van Oorlog over het tijdvak 1830-1880 zeer onvolledig is. Dit is correct, met dien verstande, dat in de verbalen (ingekomen en minuten van uitgaande stukken) krachtig is geschoond, maar dat de volledig bewaarde reeks indices een goed bruikbare vervangende bron vormen.
en Justitie, naar de bij de ruiling met België in 1953 aan de Belgische collegae overgedragen stukken
Zie noot 3.
, en naar de bescheiden bij het Museum KMar te Buren. Ook het al aangehaalde archief van de "Rijkspolitiecommissie" 1935 moet worden genoemd
Zie noot 12.
.
Stamboeken - zowel de departementale als de onderdeelsexemplaren - zijn ondergebracht in de collectie stamboeken:
Stamboeken Onderofficieren en Minderen na 1813, nummer toegang 2.13.09.
Bijlagen
Concordanties van vroegere nummeringen naar de huidige
1 Bestanddeel KMar in Collectie Van Thielen
De vroegere nummers in de collectie van Thielen zijn in deze inventaris ongewijzigd overgenomen; betreft de nrs. 1-104
2 Bestanddeel KMar afkomstig van Archief KL
AA 1 toegevoegd aan 20, 106, 108, 136; alsmede gehele nrs. 131, 132, 143, 144
AA 2 108
AA 3 108, 109
AA 4 109, 110
AA 5 110, 112
AA 6 112, 113
AA 7 113, 114
AA 8 114, 115
AA 9 115
AA 10 115, 116
AA 11 116, 117
AA 12 117, 118
AA 13 118, 119
AA 14 119
AA 15 119, 120
AA 16 121
AA 17 122, 283
AA 18 122, 123
G 1 133-135
G 2 107, 111, 124
GG 1 136-138
GG 2 138, 139
GG 3 139
GG 4 139, 140
GG 5 140, 141
GG 6 145, 146
Beschrijving van de series en archiefbestanddelen
- ALGEMEEN TOEZICHT OP HET WAPEN DER KONINKLIJKE MARECHAUSSEE 1841-1909, 1
  Zie ook inv.nrs. 149-282, bescheiden daterend van voor 16 april 1909
  - Algemeen Reglement op de Inwendige Dienst der Marechaussee/Réglement general sur le service interieur de la marechaussee, gedrukt., 1815; 20; 2 katernen
    Zie ook inv.nr. 142.
  - Ingekomen stukken "gewoon"., 1841 dec - 1860; 1-19; 19 pakken
    - 1841 dec nr. 2 - 1842, 1
    - 1843, 2
    - 1844, 3
    - 1845, 4
    - 1846, 5
    - 1847, 6
    - 1848, 7
    - 1849, 8
    - 1850, 9
    - 1851, 10
    - 1852, 11
    - 1853, 12
    - 1854, 13
    - 1855, 14
    - 1856, 15
    - 1857, 16
    - 1858, 17
    - 1859, 18
    - 1860, 19
  - Minuten van uitgaande stukken "gewoon"., 1841 dec - 1860 apr; 25-43; 19 omslagen
    - 1841 dec - 1842, 25
    - 1843, 26
    - 1844, 27
    - 1845, 28
    - 1846, 29
    - 1847, 30
    - 1848, 31
    - 1849, 32
    - 1850, 33
    - 1851, 34
    - 1852, 35
    - 1853, 36
    - 1854, 37
    - 1855, 38
    - 1856, 39
    - 1857, 40
    - 1858, 41
    - 1859, 42
    - 1860 jan 01 - apr 01, 43
  - Ingekomen en minuten van uitgaande stukken "gewoon"., 1841-1909; 106,108-110,112; 5 pakken
    - 1841-1857, 106
      1841/95 Verslag omtrent uitbreiding van het korps
      1842/26 Samenwerking met Pruisische Brigades 1839-1842
      1842/82 Aard der geoefendheid der Marechaussee
      1842/96 Project voorschrift tot het nummeren
      1842/231 Eedsaflegging door off. en ooff.
      1843/136 Plaatsing van brigades te voet i.v.m. terreingesteldheid
      1843/175 Marechaussee formatie
      1844/201 Omtrent de verkleding der Marechaussee, 1844-1852
      1851/211 Dienstverbintenis bij het wapen der Marechaussee
      1857/134 Voorschrift tot het vouwen en pakken der goederen bij de Marechaussee
    - 1861-1886, 108
      1861/11 Onderscheiding wegens gedrag bij de watersnood
      1861/57 Uitlevering van deserteurs
      1861/72 Militair onderwijs
      1861/74 Inspectie-rapport
      1861/90 Transport van personen in militaire kleding gekleed en aan/ketting geboeid
      1862/4 Ongelijkheid in de rechtsbedeling van het personeel der Marechaussee
      1862/27 Geneeskundige verzorging
      1862/94 Inspectie-rapporten
      1862/104 Het optreden als "bewaarder" door het personeel van de Marechaussee
      1862/233 Hoe te handelen in gevallen van waanzinnigheid
      1862/246 Het dragen van de nestel
      1862/257 Het gebruik van de karabijn te paard
      1862/261 Regeling toelating tot een reëngagement en verlof met behoud van soldij
      1863/38 Wijziging in de samenstelling van het wapen
      1863/111 Inspectie-rapporten
      1863/207 Permissie biljetten
      1863/257 Het gebruik van de karabijn te paard
      1863/274 Wijziging kleding
      1864/14 Verbetering van kleding en uitrusting
      1864/21 Toekenning van gedenkpenning wegens loffelijk gedrag tijdens de brandrampen in Heerlen
      1864/63 Inspectie-rapporten
      1864/154 Voeding en logies van het personeel
      1864/238 Belgische onderscheiding
      1865/9 Invoering nieuw model patroontas met bandelier
      1865/31 Invoering van verbeterde vuurwapens, 1864-1866
      1865/42 Begrafenis van Koningin-Weduwe geb. Groot-Vorstin van Rusland
      1865/51 Toekenning van chevrons en de verhoogde soldij
      1865/52 Inspectie-rapport
      1865/115 Bevordering en pensionering van off. bij het korps
      1865/211 Uitoefening van de dienst door min-ervaren marechaussee
      1865/225 Invoering nieuw hoofddeksel
      1866/14 Inspectie-rapporten
      1866/122 Geldelijke beloning verbonden aan het verlenen van de gouden medaille
      1866/162 Verlening van de 1e chevron na zes jaar onafgebroken dienst als vrijwilliger
      1867/91 Benoeming van sgt. W. de Rooy tot 2e lt. bij 4 R.I. wegens manhaftig gedrag bij verzet door ingezetenen tegen de uitvoering der verordening tot wering van de veetyfus
      1867/135 Inspectie-rapporten
      1867/210 Vergoeding voor het transport van gevangenen
      1868/39 Inspectie-rapporten
      1868/43 Wijziging kleding, uitrusting, bewapening en tuig
      1868/185 Beslissing Hoge Raad, dat de Marechaussee als de gewone militairen voor een militaire rechter te recht zal staan
      1868/225 Invoering achterlaadkarabijn, revolver en poetszak, 1868-1875
      1869/11 Kleding en uitrusting
      1869/57 Inspectie-rapporten
      1869/74 Overgang van de bemoeiing met kazernering van de Gedeputeerde Staten op de Administraties bij de Marechaussee
      1870/2 Kleding en uitrusting
      1870/66 Inspectie-rapporten
      1870/80 Benoeming van commandant van de divisie Noord-Brabant en Zeeland
      1870/132 Verlies van onderscheidingsteken voor trouwe dienst bij degradatie
      1870/160 Grensbewaking
      1870/188 Bevordering van het overgaan naar het korps Marechaussee
      1870/194 Geneeskundige verzorging
      1870/224 Bevordering bij de Marechaussee
      1871/81 Mutaties off.
      1871/164 Salarissen en soldijen
      1871/191 Uitdrukking "In en door den Dienst"
      1872/80 Overgang naar de Marechaussee
      1872/81 Mutatie's Officieren
      1872/156 Schietwedstrijd
      1873/11 Rechtstoestand van de Marechaussee
      1873/19 Uitreiking bronzen medaille voor menslievend hulpbetoon
      1873/20 Samenwerking met burgerautoriteiten
      1873/134 Overgave van het archief van het Algemeen Toezicht over het wapen der Marechaussee, lopende over de jaren 16 December 1841 tot 1 April 1860 aan departement van Oorlog; met vervolgcorrespondentie 1899
      1873/229 Dienstvoorwaarden
      1874/10 Dienstverbintenissen
      1874/31 Mutatie off.
      1874/45 Brigadeplaatsen in Middelburg
      1874/80 Bevoegdheid van de Inspecteur om het kader aan te stellen
      1874/87 Inschrijvingen van vonnissen
      1875/7 Mutaties off.
      1875/173 Betreden van vreemd grondgebied
      1876/22 Verplaatsing brigade Cadzand naar Breskens
      1877/22 Positie der Marechaussee en Rijksveldwacht
      1877/71 Aanwijzing van een hoofdoff. der Marechaussee als commandant over de beide divisies
      1877/80 Overplaatsingen van Marechaussee
      1877/96 Exameneisen
      1877/163 Uitreiking ereteken voor menslievend hulpbetoon
      1877/172 Verwijdering uit het korps wegens niet-Nederlanderschap
      1877/192 Reorganisatie van het wapen der Marechaussee en dislocatie Sas van Gent, Terneuzen, Hulst
      1877/331 Inschrijving in het bevolkingsregister der Marechaussee
      1878/20 Reorganisatie der Marechaussee (vervolg van 1877)
      1878/39 Ontwerp reglement van het wapen der Marechaussee
      1878/72 Bevolkingsregister
      1879/278 Inspectie-rapport
      1879/348 Taxatie van een paard bij het verlaten van de dienst
      1880/187 Veterinaire dienst bij de Marechaussee
      1881/192 Verstrekking van paarden aan het bereden personeel van het wapen
      1882/75 Het voortdurend houden der paarden op ligstroo
      1883/198 Detachement te Scheveningen en opheffing brigade te Middelburg
      1883/249 Detachement Marechaussee te Apeldoorn
      1884/280 Vestiging van een brigade te Zevenbergen
      1884/393 Overplaatsing bij de Marechaussee
      1885/524 Onderscheiding voor menslievende daden
      1885/568 Toepassing der bepaling van art. 254 van het wetboek van strafvordering op militairen
      1886/65 Aanstelling van ooff.
      1886/379 Rechtspleging
      1886/440 Marechaussee karabijnen
    - 1887-1895 (1901), 109
      1887/1 Inspectie-rapport over de divisie Noord-Brabant en Zeeland
      1887/16 Bewapening in dienst
      1887/19 Marechaussee karabijnen
      1888/15 Soldijen enz. bij het wapen der Marechaussee
      1889/115 Keuring van adspirant-pupillen
      1889/525 Reorganisatie 1889
      1889/584 Organisatie van het wapen
      1890/4 Het aannemen van militieplichtigen bij de staande armee
      1890/32 Aanvulling personeel
      1890/57 Vaststelling van een nieuw harnachement
      1890/256 Onderscheidingstekens voor hoefsmeden en Marechaussee 1e klasse
      1890/706 Huwelijk van de hoefsmeden bij het wapen der Marechaussee
      1890/890 Uitlevering van misdadigers en deserteurs